【裁判字號】    98,訴,194
【裁判日期】    980408
【裁判案由】    毒品危害防制條例
【裁判全文】
臺灣桃園地方法院刑事判決               98年度訴字第194號
公  訴  人  臺灣桃園地方法院檢察署檢察官
被      告  甲○○
                    （現另案於臺灣新竹監獄執行中）
指定辯護人  本院公設辯護人  陳瑞明
上列被告因毒品危害防制條例案件，經檢察官提起公訴（96年度
偵字第18935 號），本院判決如下：
    主  文
甲○○無罪。
    理  由
一、公訴意旨略以：被告甲○○明知海洛因及甲基安非他命係毒
    品危害防制條例第2 條第2 項第1 、2 款公告之第一級及第
    二級毒品，非經許可不得持有、販賣，竟仍基於販賣毒品以
    營利之犯意，分別於(一)民國96年4 月17日下午，在桃園縣蘆
    竹鄉○○路106 號住處內，販賣第一級毒品海洛因2 小包（
    毛重2.7 公克）及第二級毒品甲基安非他命予乙○○施用；
    (二)同年5 月24日，在上址內，再次販賣第二級毒品安非他命
    2 包（毛重2.4 公克）予乙○○施用。嗣因警接獲甲○○涉
    有販賣毒品之情資，經長期查訪後，於同年8 月10日17時許
    ，持搜索票前往甲○○上開住處內執行搜索，當場查獲海洛
    因7 小包（毛重4.2 公克）、安非他命16包（毛重15.35 公
    克）、分裝袋20個、吸管1 支、帳冊2 本及磅秤2 個等物，
    因認被告甲○○涉犯毒品危害防制條例第4 條第1 項之販賣
    第一級毒品罪及同條例第4 條第2 項之販賣第二級毒品罪嫌
    云云。
二、按被告未經審判證明有罪確定前，推定其為無罪；犯罪事實
    應依證據認定之，無證據不得認定犯罪事實，刑事訴訟法第
    154 條定有明文。又檢察官就被告犯罪事實，應負舉證責任
    ，並指出證明之方法，刑事訴訟法第161 條第1 項亦有明文
    規定。因此，檢察官對於起訴之犯罪事實，應負提出證據及
    說服之實質舉證責任。再刑事訴訟法上所謂認定犯罪事實之
    證據，係指足以證明被告確有犯罪行為之積極證據而言，該
    項證據必須適合於被告犯罪事實之認定，始得採為斷罪之資
    料；如未能發現相當證據，或證據不足以證明，自不能以推
    測或擬制之方法，以為裁判基礎；而認定犯罪事實所憑之證
    據，無論係直接證據或間接證據，其為訴訟上之證明，須於
    通常一般人均不致有所懷疑，而得確信其為真實之程度者，
    始得據為有罪之認定，倘其證明尚未達到此一程度，而有合
    理之懷疑存在，本諸無罪推定原則，自應為被告無罪之諭知
    ，最高法院69年臺上字第4913號、40年臺上字第86號、76年
    臺上字第4986號分別著有判例可資參照。
三、公訴人認被告甲○○涉犯前揭販賣第一、二級毒品罪嫌，無
    非以證人乙○○於96年8 月10日警詢陳述、證人即員警李立
    春於偵查時之證述及前揭扣案物等為其論據。
四、惟按被告以外之人於審判外之言詞或書面陳述，除法律有規
    定者外，不得作為證據；被告以外之人於檢察事務官、司法
    警察官或司法警察調查中所為之陳述，與審判中不符時，其
    先前之陳述具有較可信之特別情況，且為證明犯罪事實存否
    所必要者，得為證據，刑事訴訟法第159 條第1 項、第159
    條之2 分別定有明文。至於是否具有上述可信之特別情況，
    應就陳述時所附隨之「外部情況」，亦即陳述者製作筆錄時
    當時之身心狀況，以及筆錄製作之原因、過程、功能等外在
    客觀環境因素詳加觀察，始得據以判斷。乙○○於96年8 月
    10日警詢中指證有關被告販賣毒品之證詞（見96年度偵字第
    18935 號卷第15至17頁《以下簡稱偵一卷》），與其於本院
    證述之情節有所不符（見本院卷第40至46頁），而乙○○前
    揭於警詢中之陳述，乃係因案面對調查之情境下所為，自無
    法排除其主觀上不實陳述之可能，亦無任何較為可信之特別
    情況，依刑事訴訟法第159 條第1 項之規定，應不具證據能
    力，不得作為認定本案被告犯罪之證據。惟被告以外之人於
    審判外之陳述，雖不得直接作為認定犯罪事實存否之證據，
    但非不得以之作為彈劾證據，用來質疑被告或證人其餘陳述
    之證明力，故乙○○前揭警詢陳述仍得作為彈劾證據。
五、訊據被告堅詞否認有何檢察官所指販賣第一、二級毒品犯行
    ，辯稱：沒有賣毒品給乙○○等語（見本院審訴卷第29頁、
    本院卷第55頁）。經查：
  (一)乙○○於96年4 月17日、同年5 月24日，均在其自被告位於
    桃園縣蘆竹鄉○○路106 號住處離去後不久，即在附近之桃
    園縣蘆竹鄉○○路與中興三街口遭警查獲，並分別扣得上揭
    海洛因2 包、甲基安非他命1 包（96年4 月17日扣案）及甲
    基安非他命2 包（96年5 月24日扣案）之事實，固據證人乙
    ○○於本院審理時經交互詰問結證屬實在卷（見本院卷第40
    至46頁），並有YAHOO 奇摹地圖1 紙、桃園縣政府警察局大
    園分局96年4 月17日、同年5 月25日搜索扣押筆錄及扣押物
    品目錄表、法務部調查局96年5 月15日調科壹字第09623043
    180 號號鑑定書、行政院衛生署管制藥品管理局96年6 月7
    日管檢字第0960005690號鑑定書及該局同年11月8 日管檢字
    第0960011291號鑑定書各1 紙在卷可稽（見96年度毒偵字第
    2314卷《以下簡稱偵二卷》第15至18、38、41頁、96年度毒
    偵字第2873號卷《以下簡稱偵三卷》第9 至11頁、本院審訴
    卷第35頁），而堪認定。惟乙○○於前揭時、地遭警查扣之
    海洛因、甲基安非他命是否係購自被告一節，不僅業據被告
    堅詞否認販賣毒品情節在卷，復有證人乙○○於本院審理時
    堅詞結證：毒品均係伊向另名綽號「老仔」之跛腳男子在桃
    園市○○路與新生路附近公園處所購得，並非被告，伊僅係
    前往被告住處聊天及順便吸安非他命等語在卷（見本院卷第
    40至46頁）；雖乙○○曾於96年8 月10日警詢中陳稱：伊從
    去年底就向綽號「老仔」之男子購買安非他命，每次都買1
    、2 公克，含袋每公克新臺幣（下同）2,500 元，有時伊會
    去他家買，有時他會送到伊家，有2 次伊從他家買毒品，才
    出他家門就被警方查獲，「老仔」好像叫做甲○○等語（見
    偵一卷第16頁，然該警詢指證被告犯罪之陳述，雖不得作為
    認定本案被告犯罪之證據，仍得為彈劾證據），然此與其審
    理時所證已不一致，復與其先前於警詢、偵訊之陳述比較結
    果，其96年4 月18日警詢、檢察官訊問時係供稱：毒品（即
    96 年4月17日扣案之海洛因2 包、甲基安非他命1 包）係伊
    於96年4 月17日上午11時30分許，向綽號「老竽」之友人，
    在伊位於觀音鄉住處附近交易而購得，「老竽」是伊在監獄
    認識的朋友等語（見偵二卷第7 、30頁）；於同年5 月24日
    警詢、檢察官訊問時則係供稱：毒品（即96年5 月24日扣案
    之安非他命2 包）是綽號「阿方」之男子在10日左右前來伊
    住處詢問伊是否要買毒品，伊在96年5 月24日下午1 點多，
    在觀音海水浴場以6,000 元向「阿方」買的，「阿方」年約
    40歲等語（見偵三卷第4 、14頁），所述毒品係向何人購買
    、交易時間、地點等重要事項，復無一相符；而乙○○唯一
    指證被告販毒之前揭96年8 月10日警詢陳述內容，其就該2
    次購毒之價金、數量等重要情節亦無具體交代，甚且，除陳
    稱曾向被告購買安非他命外，始終未提及曾有向被告購買「
    海洛因」之情形，則其遭警查扣之「海洛因」焉能斷論必與
    被告有關？乙○○前揭陳述是否可信，顯非無疑。按僅有施
    用毒品者所稱其向某人買受毒品之單一指證，一般不認已足
    作為認定該某人販毒行為之依據，而認仍須調查其他必要之
    證據，以察指證是否與事實相符。良以毒品買受者之指證，
    其憑信性於通常一般人有所懷疑，尚難確信其為真實，則其
    指證之真實性猶有疑慮時，其指證之真實性容有待其他必要
    證據加以補強。據此原則，公訴人所舉乙○○於96年8 月10
    日警詢之陳述，與其先後於96年4 月17日、同年5 月24日警
    詢、偵查及本院審理時所述購毒來源、時、地之重要細節，
    所述均不相符，又無其他必要證據可資補強，本院即難憑採
    ，而遽認被告確有販賣海洛因、甲基安非他命之犯行。
  (二)至公訴意旨所舉證人即員警李立春於偵訊中之證述，僅係其
    因對被告跟監無法破獲後，乃聲請搜索票實施搜索之查獲經
    過，並無直接目擊被告販毒予乙○○之情形（見96年度偵字
    第1893 5號卷第112 頁），其所舉警方於96年8 月10日在被
    告住處扣得之海洛因7 小包、安非他命16包、分裝袋20個、
    吸管1 支、帳冊2 本及磅秤2 個等物，係警方在96年8 月10
    日所扣得，已距起訴其販毒之犯罪時間（96年4 月17日、同
    年5 月24日）甚久，難認有何關連，且被告遭警查扣之海洛
    因、安非他命、分裝袋、吸管及磅秤等物，亦無法排除係供
    己施用之可能，實不足資以形成其必有販賣海洛因、甲基安
    非他命之確證。
六、綜上所述，檢察官所提證據及指出證明之方法，無從說服本
    院形成被告確有販賣第一、二級毒品犯行之心證。此外，復
    無其他積極證據足資認定被告確有檢察官所指上揭犯行，既
    不能證明被告犯罪，自應為無罪之諭知。
據上論斷，應依刑事訴訟法第301 條第1 項前段，判決如主文。
本案經檢察官陳仁傑到庭執行職務。
中    華    民    國    98    年    4    月    8    日
                  刑事第九庭  審判長法  官  吳為平
                                    法  官  林玉蕙
                                    法  官  蘇琬能
以上正本證明與原本無異。
如不服本判決應於收受判決後10日內向本院提出上訴書狀，並應
敘述具體理由。其未敘述上訴理由者，應於上訴期間屆滿後20日
內向本院補提理由書 (均須按他造當事人之人數附繕本)「 切勿
逕送上級法院」。
                                    書記官  何伊羚
中    華    民    國    98    年    4     月    8     日


司法院資訊處製作；財團法人民間司法改革基金會備份。
